【裁判字號】    95,抗更(二),11
【裁判日期】    951005
【裁判案由】    假扣押
【裁判全文】
臺灣高等法院民事裁定                95年度抗更(二)字第11號
再抗告人    新揚科技股份有限公司
法定代理人  甲○○
代  理  人  薛欽峰律師
            楊宗翰律師
上列再抗告人因與相對人台灣杜邦股份有限公司間聲請假扣押事
件，對於中華民國 95年6月28日本院所為裁定提起再抗告，本院
裁定如下：
    主  文
再抗告駁回。
再抗告費用由再抗告人負擔。
    理  由
一再抗告意旨略以：伊向臺灣新竹地方法院聲請假扣押時，即已
  釋明相對人有其他借款等債務，嗣經該法院以94年度裁全字第
  112號裁定准許假扣押後（下稱系爭假扣押裁定），亦得知相
  對人之房地至少設有新臺幣（下同）6,000萬元之最高限額抵
  押權，即屬減損相對人之賠償能力，且有增加財產負擔及不利
  處分之虞；縱認伊就假扣押之原因未全盡釋明之責，惟伊既願
  供擔保以補釋明之不足，系爭假扣押裁定並予准許，即屬正當
  。詎抗告法院竟審酌系爭假扣押裁定後所發生之新事實，認伊
  就假扣押之原因未盡釋明之責，遽予廢棄系爭假扣押裁定，駁
  回伊之聲請（下稱原裁定），有違民事訴訟法第526條第1項、
  第2項、第447條第1項、第495條之1第1項之規定。原裁定既有
  適用法規顯有錯誤之情形，且所涉法律見解，具有原則上之重
  要性，抗告法院應許可伊提起再抗告云云。
二按抗告法院之裁定除以抗告不合法而駁回者外，對於抗告法院
  之裁定再為抗告，僅得以其適用法規顯有錯誤為理由，並經原
  法院之許可者為限。前項許可，以原裁定所涉及之法律見解具
  有原則上之重要性者為限。原裁定法院認為不應許可者，應以
  裁定駁回其抗告。民事訴訟法第486條第1項、第4項、第5項、
  第6項、第436條之3第3項分別定有明文。又所謂適用法規顯有
  錯誤，係指裁判違背法規或現存判例解釋者，或法院所為之裁
  定，就其取捨證據所確定之事實適用法規顯有錯誤而言。至法
  院認定事實錯誤，或就當事人提出之事實或證據疏於調查或漏
  未斟酌，僅生調查證據是否妥適或裁定不備理由之問題，均與
  適用法規顯有錯誤有間（最高法院80年台上字第1326號、71年
  台再字第210號、63年台上字第880號判例參照）。再所謂原則
  上之重要性，係指該再抗告事件所涉及之法律問題，意義重大
  而有加以闡釋之必要者而言。此乃為維持第三審為法律審之特
  性，並兼顧保障當事人權利及合理分配司法資源之要求。經查
  ：
  (一)抗告法院由形式上審查本件再抗告人於歷次程序中所提之事
    證，以再抗告人尚未釋明相對人有所謂違反公平交易法、證
    券交易法第155條第1項第5款規定之行為，其對相對人取得
    損害賠償之債權；亦未釋明相對人之資產尚有其他借款等債
    務，或為不利益之處分，致有日後不能強制執行或甚難執行
    之虞等情事，因而認再抗告人就假扣押之原因未盡釋明之責
    ，縱令再抗告人願供擔保，亦難認足補釋明之欠缺（最高法
    院93年度台抗字第323號、94年度台抗字第156號裁定意旨參
    照），乃廢棄系爭假扣押裁定，並駁回再抗告人之假扣押聲
    請。此屬抗告法院基於職權，就所取捨證據為事實之認定及
    適用民事訴訟法第526條第1項、第2項規定之範疇，自與適
    用法規顯有錯誤有間。
  (二)又依民事訴訟法第495條之1第1項規定，抗告程序雖準用同
    法第447條第1項關於第二審不得提出新攻擊防禦方法之規定
    ，惟本件相對人於系爭假扣押裁定前，未有參與審理程序之
    機會，其財產即遭假扣押，嗣於抗告程序中，始有機會提出
    攻擊防禦方法，自難謂相對人於抗告程序中所為答辯及所提
    證據，係屬新事實及新證據之擊防禦方法。是抗告法院經審
    酌兩造所提相關事證後，而為駁回再抗告人之假扣押聲請，
    亦無違上開規定。
  (三)綜上，原裁定既無任何適用法規顯有錯誤之情形，再抗告人
    復未提出原裁定所涉及之何項法律見解確具有原則上重要性
    ，揆諸首揭說明，其再抗告自不應許可。
三據上論結，本件再抗告為不合法，爰裁定如主文。
中    華    民    國    95    年    10    月    5     日
                    民事第十六庭
                        審判長法  官  沈方維
                              法  官  湯美玉
                              法  官  張競文
正本係照原本作成。
如不服本裁定，應於收受送達後10日內向本院提出抗告狀，並應
繳納抗告費新台幣１千元。
中    華    民    國    95    年    10    月    5     日
                              書記官  章大富


司法院資訊處製作；財團法人民間司法改革基金會備份。
